臺灣新竹地方法院刑事判決　　　　　　　 96年度訴字第204號
公　訴　人　臺灣新竹地方法院檢察署檢察官
被　　　告　丁○○
上列被告因公共危險案件，經檢察官提起公訴（九十五年度偵字
第六六五五號），本院判決如下：
    主  文
丁○○犯不能安全駕駛動力交通工具罪，處有期徒刑拾月；又犯
肇事致人傷害逃逸罪，處有期徒刑貳年。應執行有期徒刑貳年捌
月。
    事  實
一、丁○○明知駕駛動力交通工具之前，不得服用對人之意識能
    力具有不良影響之酒類及安眠藥，竟仍自民國九十五年十一
    月二十三日下午五時三十分許起至同日下午六時三十分許止
    ，在其位於新竹縣湖口鄉○○路二四二巷十之一號住處，飲
    用三瓶啤酒；復於同日晚上八時許，服用一顆安眠藥，而已
    達不能安全駕駛動力交通工具之狀態，竟仍於同日晚上八時
    三十分至九時間之某時，駕駛車牌號碼LS-0062 號自用小客
    車，自其上開住處出發，沿新竹縣湖口鄉○○路由西向東方
    向行駛，於同日晚上九時許，行經新竹縣湖口鄉○○路八三
    號前時，因飲用酒類及服用安眠藥後藥效發作，而無法安全
    操控上開車輛，致上開車輛之右前保險桿處不慎撞及由甲○○所駕駛之車頭朝達生路八三號屋內、車身停在該處慢車道
    上、車身與道路成九十度角之車牌號碼5471-MY 號自用小貨
    車右後方（無人傷亡）。丁○○於肇事後並未下車察看，反
    駕駛上開車輛繼續沿達生路接中正路方向行駛；復於同日晚
    上九時十分許，行經新竹縣湖口鄉○○路○段三二四巷巷口
    ，仍因上述飲酒及服用安眠藥之故，致無法安全操控上開車
    輛，不慎由後追撞同向前方由丙○○所騎乘之車牌號碼RJ6-
    508 號輕型機車之後燈及後車牌處（搭載其年僅三歲之外孫
    林正隆），致丙○○受有右腰、右臀、左肘擦傷之傷害（所
    涉過失傷害部分，業經丙○○於偵查中撤回告訴），林正隆
    則受有頭部外傷、右踝擦傷之傷害（所涉過失傷害部分，未
    據告訴）。丙○○於車禍發生後，乃迅速至丁○○所駕駛之
    上開車輛前攔住，另有一路過之不詳姓名人士亦將自己所駕
    駛之車號不詳之自小貨車停在上開車輛前，不讓丁○○將車
    駛離現場。詎丁○○明知肇事且已致丙○○、林正隆受傷，
    非但未立即下車察看並扶助傷者就醫或報警處理，反另起逃
    逸之犯意，不顧丙○○、林正隆之安危，趁丙○○及其他在
    場關心之路人不注意之際，迅速駕駛上開車輛離開現場；又
    於同日晚上九時二十分許，行經新竹縣湖口鄉○○路○段六
    八三號前道路，因無法安全操控上開車輛，致撞及黃美珍所
    有（由乙○○使用）停置於路邊之車牌號碼G4-9663 號自用
    小客車後（無人傷亡），隨即遭乙○○攔下並報警。待員警
    據報前往現場處理時，發現丁○○有飲用酒精物品之嫌，於
    同日晚上九時四十六分許，以檢測儀器對其施以酒精濃度測
    試，測得其酒後呼氣酒精濃度為每公升0.25毫克，已達不能
    安全駕駛動力交通工具之程度。
二、案經丙○○訴由新竹縣警察局竹北分局報告臺灣新竹地方法
    院檢察署檢察官偵查起訴。
    理  由
壹、認定犯罪事實所憑之證據及理由：
一、酒後及服用安眠藥駕車部分：
（一）被告於警詢、檢察官訊問時及本院準備程序、審理程序訊
      問時之自白，被告承認分別有於上述時間、地點服用三瓶
      啤酒及一顆安眠藥，及平日服用安眠藥後會比較疲倦，精
      神比較不好，於二小時後即會入睡之事實。
（二）證人丙○○於本院審理時具結證稱車禍發生時，被告看起
      來頭暈暈的樣子，就像一般人喝了酒一樣，有點傻傻的等
      語（見本院卷第二七頁背面、第二八頁）。
（三）證人乙○○於警詢及本院審理時具結證稱：他撞到我車後
      就停下來，他坐在車上，我們有聞到酒味，他眼睛是張著
      ，但是呈恍惚狀態，類似有喝酒的情形等語（見偵查卷第
      二六頁、本院卷第三十頁）。
（四）新竹縣警察局竹北分局湖鏡所道路交通事故當事人酒精測
      定紀錄表一紙，證明被告於九十五年十一月二十三日晚上
      九時四十六分許，即距上述飲酒時間三小時後接受酒測，
      被告之呼氣測試酒精濃度為每公升0.25毫克；復有道路交
      通事故現場圖暨道路交通事故調查報告表（一）（二）各
      三件、車禍現場及被告所駕駛之上開車輛、遭撞擊之各該
      車輛車損狀況之相片二十紙（見偵查卷第三一至四十頁、
      第四八至五七頁）、刑法第一百八十五條之三案件測試觀
      察紀錄表一件、汽車駕駛人酒後生理協調平衡檢測紀錄表
      一件（見偵查卷第四一、四二頁），以及證人甲○○所提
      出之相片二紙（見本院卷第三六頁），證明被告確實因飲
      酒及服用安眠藥後反應及判斷能力下降，駕車且連續肇事
      ，顯然已達不能安全駕駛車輛程度之事實。
（五）綜上所述，被告服用酒類、安眠藥後，不能安全駕駛車輛
      而駕駛之事證明確，犯行堪以認定，應依法論科。
二、駕車肇事逃逸部分：
（一）證人丙○○於本院審理時結證稱：我是行駛中突然後面有
      一台車撞上來跌倒後，我跟我孫子才發現不是坐在車上，
      我跟孫子人是跌坐在地上，機車飛很遠，我跟我孫子的腳
      都有受傷，那部車子（即被告所駕駛之上開車輛）有停下
      來，我就抱著孫子一拐一拐的走過去問他（被告）怎會這
      樣，他很大聲的說「怎樣、怎樣」，我就是因為有跟他講
      話才認得這個人，我就在他的前面用我自己的人將他的車
      子攔住，後來有一台貨車來幫忙擋在他的前面，之後他趁
      我彎下腰撿地上東西的時候就繞過前面的車子走掉，我因
      為不認識英文字，所以只記得0062號，隔天早上湖鏡派出
      所打電話給我叫去認車及認人，我一進去就認出是那個人
      他撞我後跑掉，是沿著中正路開，他從頭到尾都沒有下車
      ，我攔下他後，他一直想離開，因為有車子引擎加油聲等
      語（詳見本院卷第二六至二九頁），核與證人前於警詢、
      檢察官訊問時所為陳述內容大致相符（見偵查卷第二十至
      二四頁、第六五頁）。依據證人所述，被告於追撞證人所
      騎乘之機車後，有將車停留在現場，並於證人對其質問為
      何會發生車禍時，被告尚有回應證人，且現場除證人丙○○以身體擋在被告所駕駛之上開車輛前之外，尚有另一輛
      貨車停在車前，衡情證人丙○○對於駕車肇事者之容貌應
      已有印象，亦有充足之時間可以辨識並記下肇事車輛之車
      牌號碼，故證人上開證述，堪認為實在可以採信。而被告
      於面臨此一狀況時，亦應可清楚知道自己駕車發生車禍致
      人受傷之事實，惟被告始終未下車察看或協助救護受傷之
      人，反而趁隙駕車逃逸現場，肇事逃逸之犯意相當明確。
（二）另有上開道路交通事故現場圖暨道路交通事故調查報告表
      （一）（二）一件、車禍現場及證人丙○○所騎乘機車之
      損壞情形相片四紙（見偵查卷第五三、五四頁）以及財團
      法人天主教湖口仁慈醫院診斷證明書二紙（見偵查卷第四
      四、四五頁）在卷足資佐證。證明證人丙○○及其孫子林
      政隆，確實因於上揭時地遭被告駕駛上開車輛追撞，致分
      別受有右腰、右臀、左肘擦傷及頭部外傷、右踝擦傷等傷
      害之事實。
（三）綜上所述，被告駕車肇事致證人丙○○及其孫子林政隆受
      傷後逃逸之犯行，堪以認定，應依法論科。
（四）對於被告辯解本院之判斷：
  １、被告辯解要旨：
      被告否認有於上揭時、地駕車追撞證人丙○○所騎乘之上
      開機車，致丙○○及林正隆受有上述傷害，辯稱不知道自
      己有撞到上開機車，而且當天開車不會經過中正路（嗣於
      本院審理時改口承認有行經中正路，見本院卷第三三頁）
      ，否認肇事逃逸云云。
  ２、不採之理由：
      被告於本院準備程序、審理中訊問時已坦白承認於九十五
      年十一月二十三日晚上八時三十分至九時許之間，有駕駛
      上開車輛自其位在新竹縣湖口鄉○○路住處出發，沿達生
      路由西往東方向行駛，嗣並有行經中正路、八德路等情，
      所自承之駕車時間與車行路線，正與證人甲○○、丙○○
      、乙○○證述發生車禍之時間、地點相符；再參酌證人丙○○上開車禍發生後擋下被告、受傷情形、被告如何逃逸
      現場之證述，以及上開證物，足認被告確有駕車肇事逃逸
      之犯行，被告上開辯解，為事後狡辯卸責之詞，不足採信
      。
貳、論罪科刑之理由：
一、按刑法第一百八十五條之三之犯罪係屬於抽象危險犯，行為
    人客觀上已達不能安全駕駛之程度，且主觀上知其服用酒類
    、安眠藥可能造成不能安全駕駛之情形，竟仍放任自己駕車
    ，即應認有故意，而該當該罪責。故核被告所為，係犯刑法
    第一百八十五條之三不能安全駕駛動力交通工具罪，暨同法
    第一百八十五條之四肇事致人傷害逃逸罪。
二、被告所犯上開二罪間，犯意各別，行為互殊，應予分論併罰
    。
三、爰審酌被告前曾有妨害風化、違反槍砲彈藥刀械管制條例、
    傷害、毀損等前科紀錄，雖不構成累犯，然素行、品行不佳
    ，雖已經對於被害人丙○○、林政隆、乙○○所受之損害盡
    賠償責任，然其服用酒類、安眠藥後仍駕車外出，漠視政府
    一再宣導禁止酒後駕車之禁令，罔顧其他用路人之生命、身
    體安全，駕車肇事致被害人受傷後仍然逃逸等行為，均不足
    取，且犯罪後態度不佳，一再飾詞狡辯，且恣意質疑證人於
    本院所為之證述為偽證，毫無悔意等一切情狀，分別量處如
    主文所示之刑，並定其應執行之刑，以資懲儆。
參、適用法律：
一、刑事訴訟法第二百九十九條第一項前段。
二、刑法第一百八十五條之三、第一百八十五條之四、第五十一
    條第五款。
三、刑法施行法第一條之一。
本案經檢察官葉乃瑋到庭執行職務。
中　　華　　民　　國　　96　　年　　6 　　月　　27　　日
                  交通法條  審判長法　官　遲中慧
                                  法  官  林昌義
                                  法  官  魏瑞紅
以上正本證明與原本無異。
如不服本判決應於收受本判決後十日內向本院提出上訴書狀，其
未敘述上訴理由者，並得於提起上訴後十日內向本院補提理由書
狀( 均須按他造當事人之人數附繕本 )「切勿逕送上級法院」。
中　　華　　民　　國　　96　　年　　6 　　月　　27　　日
                                  書記官  吳月華
附錄本案論罪科刑法條：
中華民國刑法第185條之3
（重大違背義務致交通危險罪）
服用毒品、麻醉藥品、酒類或其他相類之物，不能安全駕駛動力
交通工具而駕駛者，處1年以下有期徒刑、拘役或3萬元以下罰金
。
中華民國刑法第185條之4
（肇事遺棄罪）
駕駛動力交通工具肇事，致人死傷而逃逸者，處 6 月以上 5 年
以下有期徒刑。
